【裁判字號】    90,訴,717
【裁判日期】    901031
【裁判案由】    誣告
【裁判全文】
臺灣屏東地方法院刑事判決                            九十年度訴字第七一七號
    公  訴  人  臺灣屏東地方法院檢察署檢察官
    被      告  甲○○
    選任辯護人  史雙全律師
右被告因誣告案件，經檢察官提起公訴（九十年度偵字第四六六一號），本院判決如
左：
    主  文
甲○○意圖他人受刑事處分，向該管公務員誣告，處有期徒刑柒月，緩刑貳年。
    事  實
一、緣甲○○前妻郭耀芬曾持發票人為甲○○，面額新臺幣十五萬元之支票一紙，向
    丙○○拆借現金，嗣該支票屆期未獲付款，丙○○因之向甲○○催討，甲○○則
    以該支票係郭耀芬偽造為由，拒不付款，丙○○認甲○○故意推拖，多次堅持應
    由其負責清償，甲○○乃甚感煩惡，為使丙○○知所警惕，而不再向其催討，竟
    基於意圖使丙○○受刑事處分，於民國九十年四月五日上午九時十五分許，向屏
    東縣警察局屏東分局，虛捏丙○○於九十年四月五日上午八時三十分許，在其位
    在屏東市○○○路三十三巷四十號住處前，以「你不要以為報警就沒事，我看警
    察能保護你多久，除非你死，我才不跟你討，否則，我跟你沒完沒了」，「我就
    住在你家隔壁，我不會讓你好過，你給我小心點」，「你全家死光光」等語對其
    恐嚇，並在臺灣屏東地方法院檢察署檢察官偵查中，誣指上開陷構之事實。嗣經
    臺灣屏東地方法院檢察署檢察官以九十年度偵字第二八一三號偵查後為丙○○不
    起訴處分確定。
二、案經丙○○訴由臺灣屏東地方法院檢察署檢察官偵查起訴。
    理  由
一、訊據被告甲○○坦認有於上開時間向屏東縣警察局屏東分局及臺灣屏東地方法院
    檢察署檢察官指陳遭告訴人丙○○以上開言詞恐嚇之事實，然矢口否認有誣告之
    犯行，辯稱：伊係至警局製作筆錄報備，並無申告意思。況丙○○確有於九十年
    四月五日上午為上開恐嚇之詞云云。經查，右揭事實，業據告訴人丙○○指訴明
    確，並臺灣屏東地方法院檢察署九十年度偵字第二八一三號卷二宗影本及九十年
    度偵字第二八一三號不起訴處分書一紙在卷可佐。次查，被告於九十年四月五日
    上午九時十五分許至屏東縣警察局屏東分局製作筆錄時陳稱：「（問：你要提恐
    嚇告訴？要告何人？）我要對丙○○提出恐嚇告訴。」「（問：你確實要對丙○○提出告訴？）是的，我要對丙○○提出恐嚇告訴。」（參九十年四月五日警訊
    筆錄）、於臺灣屏東地方法院檢察署九十年度偵字第二八一三號偵查初時稱：「
    （問：告何人何事？）告丙○○恐嚇。」（參九十年度偵字第二八一三號卷第五
    頁反面）等語，其申告告訴人恐嚇之意明確，被告辯稱並無申告之意云云，無足
    採信。再查，被告於上開警訊中陳稱：「、、、於今（五）日八時二十分許，警
    員到場處理時有通知丙○○出面，丙○○並當面言詞恐我說不要以為報警就沒事
    ，我看警察能保護你多久，我會找我兒子的朋友來跟你討債，除非你死我才不跟
    你討，否則我跟你沒完沒了，我要找討債公司的來跟你討，我就住在隔壁，我不
    會讓你好過，你要給我小心一點、「幹你娘」、「臭雞巴」、「你全家死光光」
    等語，於該案偵查中稱：「、、、當時建國派出所警員應有聽到。」
    （參九十年度偵字第二八一三號卷第六頁）、於本案偵查中則稱：「、、、我向
    警員（馮錦全、邱國勇）說明情況，再一起去丙○○她家，警察有與鄭女談話，
    鄭女很激動的說我與我前妻一起騙她，後來警察離開後，他才在街上大罵一堆話
    、、、。」（參偵卷第十二頁反面）等語，核其上開所言，對於告訴人為上開言
    詞時在場聽聞之人供述前後不一，衡以被告既以恐嚇罪名申告，於聽聞告訴人為
    上開言詞當時自是心生畏懼而印象深刻，而被告且找來警員處理，對於警員處理
    過程，亦最知曉，參照被告向警員申告時又係案發當日之事，其記憶自屬無誤，
    所陳案發當時之狀況竟然不同，其申告之事實，洵已可疑。而臺灣屏東地方法院
    檢察署檢察官據被告所陳，分別傳訊證人即製作警訊筆錄警員羅華棟、到場處理
    警員馮錦全及邱國勇均結證稱：並未聽聞告訴人有為上開恐嚇之詞。（參九十年
    度偵字第二八一三號卷第十頁反面）（九十年度偵字第四六六一號卷第十三頁）
    明顯被告以上開事由申告告訴人恐嚇之事實並不實在，被告辯稱告訴人確有恐嚇
    云云，諉無足採。至證人即被告之女乙○○於本院審理時證稱：「、、、丙○○
    有說叫我們要小心一點之類的話，她會一直找人來向我們討債。」（參本院審理
    筆錄）等語，惟證人乙○○所指告訴人陳述之詞甚為含糊，前案案發當時何人在
    場，亦不確知，且證人乙○○果真聽聞，被告洵無遲至本院審理時始請求傳訊證
    明，是證人乙○○所陳應係維護被告之詞，無足為被告有利之證據，事證明確，
    被告犯行堪以認定。
二、核被告所為，係犯刑法第一百六十九條第一項之誣告罪。審酌被告犯罪之動機、
    目的、手段、造成之損害、所提誣告經臺灣屏東地方法院檢察署檢察官做成不起
    訴處分後，未提再議及犯行態度等一切情狀，爰量處如主文所示之刑，以資儆懲
    。又被告前未曾受有期徒刑以上刑之宣告，有臺灣高等法院被告全國前案紀錄表
    及臺灣屏東地方法院檢察署刑案資料查註紀錄表各乙份在卷可按，其因一時失慮
    ，誤罹刑章，諒其經此偵審程序後，當知所警惕，信無再犯之虞，本院認所宣告
    之刑，以暫不執行為當，爰併予宣告緩刑二年，以勵自新。
據上論斷，應依刑事訴訟法第二百九十九條第一項前段，刑法第一百六十九條第一項
、第七十四條第一款，判決如主文。
中      華      民      國      九十      年      十      月    三十一  日
                                     臺灣屏東地方法院刑事第二庭
                                         法  官  林昌義
右正本證明與原本無異。
對於本判決如有不服應於收受送達後十日內向本院提出上訴書狀上訴於台灣高等法院
高雄分院並按他造當事人之人數附具繕本。
                                          書記官  薛慧茹
中     華      民      國      九十      年      十      月    三十一  日
附錄本案論罪科刑法條
刑法第一百六十九條第一項
意圖他人受刑事或懲戒處分，向該管公務員誣告者，處七年以下有期徒刑。


司法院資訊處製作；財團法人民間司法改革基金會備份。
